臺灣高等法院刑事判決　　　　　　　　　　　　　　九十三年度上訴字第六八五號
　　上　訴　人
　　即　被　告　甲○○
　　選任辯護人　柯士斌律師
　　　　　　　　周相甫律師
右上訴人因偽造有價證券等案件，不服臺灣臺北地方法院九十二年度訴緝字第一一四
號，中華民國九十三年二月十三日第一審判決（起訴案號：臺灣臺北地方法院檢察署
八十七年度偵字第二四九六號），提起上訴，本院判決如左：
    主  文
上訴駁回。
    事  實
一、甲○○夥同蘇啟鐘（臺灣臺北地方法院八十七年度訴字第一二一二號以共同意圖
　　供行使之用、而偽造有價證券，判處有期徒刑一年八月確定）、詹英雲（臺灣臺
　  北地方法院通緝中）、冒名「黃天來」之姓名年籍不詳之成年男子（下稱甲男）
    ，及冒名「周勇星」之姓名年籍不詳之成年男子（下稱乙男），基於共同意圖為
    自己不法所有、行使偽造私文書及行使變造特種文書之概括犯意，甲○○指示詹
    英雲負責與汽車公司聯絡買車事宜，蘇啟鐘、甲男及乙男，則負責持變造國民身
    分證及偽造印章，假扮成購車者以分期付款方式向汽車公司購車，再支付少許頭
    期款騙得汽車後，交由甲○○轉售圖利，每轉售一部車輛，分予詹英雲新台幣（
    下同）三萬元，而蘇啟鐘與冒稱「黃天來」、「周勇星」之成年男子，若冒名為
    購車者則可獲得三萬元，若冒名為連帶保證人則可分得一萬五千元，先後於：
（一）八十七年一月七日，蘇啟鐘在台北市南港區家樂福前，交予自己相片一張予甲
      ○○，由甲○○將該照片換貼在袁鎮強國民
      種文書，並由甲○○在不詳處所委由不知情之成年刻印匠偽造袁鎮強印章一枚
      ，於八十七年一月十五日，由詹英雲出面向七和實業股份有限公司（下稱七和
      公司）職員黃彬庭佯稱：欲以分期付款方式購車，請其安排銀行辦理貸款事宜
      等語，使七和公司職員黃彬庭誤信為真，乃代向銀行申請分期付款事宜，甲○
      ○化名為「劉大哥」，偕同化名「張富蓉」之詹英雲、蘇啟鐘及甲男，於同年
      一月十九日，共赴台北市○○路○段五六號「七和公司」，蘇啟鐘及甲男各別
      出示變造袁鎮強及黃天來
      人方式，以取信黃彬庭，蘇啟鐘及甲男分別在車號ＤＥ─三九四一號自小客車
      （ＣＥＦＩＲＯ車）之附條件買賣契約書上偽造袁鎮強署押、印文一枚及偽造
      黃天來署押、印文各一枚，再持交黃彬庭予以行使，足以生損害於內政部對國
      民
      一日（起訴書誤繕為同年月二十九日）再以同一手法，指示甲男及乙男分別冒
      名「黃天來」及「周勇星」名義（起訴書誤繕蘇啟鐘冒用袁鎮強名義擔任保證
      人），至七和公司（起訴書誤繕為九和公司），各別出示變造黃天來、周勇星
      之
      方式，以分期付款方式向七和公司職員黃彬庭訂購車號ＤＥ─四八九八號自小
      客車（ＭＡＲＣＨ車），並同時在該車之附條件買賣契約書上偽造黃天來署押
      二枚、印文四枚，偽造周勇星署押、印文各二枚，再交予黃彬庭予以行使，足
      以生損害於內政部對國民
      嗣於同年月二十一日或二十二日，自稱「劉大哥」之甲○○在七和公司交付前
      開兩部車輛共約十八萬元頭期款予黃彬庭，致使七和公司陷於錯誤，而交付前
      開兩輛自小客車。
（二）甲○○指示蘇啟鐘與甲男分別冒名「袁鎮強」及「黃天來」名義，於八十七年
      一月二十二日，在台北市北都豐田汽車股份有限公司（下稱豐田公司）南港中
      心，透過詹英雲聯絡位於台北市○○○路○段二一八號之台灣第一信託投資股
      份有限公司（下稱第一信託，現經合併改為國泰世華銀行）敦南分行，向該分
      行職員高惠雯佯稱：可提供豐田牌自用小客車辦理動產抵押貸款等語，蘇啟鐘
      與甲男分別出示變造袁鎮強及黃天來
      所購車號Ｋ九─０八０七號自小客車（ＴＯＹＯＴＡ車）向第一信託敦南分行
      辦理動產抵押貸款，並在車輛動產抵押契約書上偽造黃天來署押二枚、印文四
      枚，甲○○、蘇啟鐘與甲男復基於共同意圖供行使之用，由蘇啟鐘及甲男分別
      偽以袁鎮強及黃天來名義簽發八十七年十月二十二日面額五十萬元本票一紙（
      偽造袁鎮強、黃天來署押及印文各二枚）、授權書（偽造袁鎮強、黃天來署押
      各二枚印文各三枚）及甲男另簽具撥款授權書（偽造黃天來署押一枚、印文二
      枚）後，併交予第一信託敦南分行職員廖茂宏辦理對保，足以生損害於內政部
      對國民
      誤於同年一月二十三日撥款五十萬元予蘇啟鐘指定之豐田公司，致豐田公司於
      同年一月二十六日，在台北縣瑞芳鎮○○○路一三六號北都豐田瑞芳交車中心
      ，交付車號Ｋ九─０八０七號自用小客車予蘇啟鐘等人後，在第一信託提出辦
      理動產抵押登記前，旋於同年二月二日即將該車過戶變賣牟利。
二、嗣於八十七年一月二十六日下午五時三十分許，甲○○、詹英雲及蘇啟鐘三人在
    台北市○○○路與八德路口，為警臨檢時，蘇啟鐘持變造袁鎮強
    警識破查獲，並扣得變造袁鎮強
    月二十八日發佈通緝，嗣於九十二年六月五日下午六時許，在基隆市警察局第二
    分局信義分駐所，因另涉竊盜案件經警清查資料而緝獲。
三、案經台北市政府警察局松山分局報請台灣台北地方法院檢察署檢察官偵查起訴。
    理  由
一、認定犯罪事實之證據和理由：
（一）被告甲○○否認前開揭罪嫌，辯稱：伊只有居間介紹收權利車（指有向銀行動
      產擔保貸款、不能過戶只能使用）的游姓車商給蘇啟鐘賣車，若成功伊可拿車
      價一成佣金，第一次交易時游姓車商發現證件是假的，所以要求把價錢壓低，
      大家因價錢談不攏作罷，交易沒有成立，過一兩鐘頭蘇啟鐘等人被警察抓走，
      就認為是伊向警方告密，所以挾怨誣指伊是主謀，但實際上伊並非首謀，也沒
      有指示他們以假身分詐購車輛轉賣牟利，伊只有介紹一部ＣＥＦＩＲＯ，其他
      二輛車沒有介紹云云。
（二）經查：被告居於主謀地位，先後於前揭時、地，指示成員出示假證件以分期付
      款方式，向車商詐購汽車，再轉售牟利等情，業據同案被告詹英雲於警詢時供
      陳：甲○○於八十七年一月初邀伊加入，都是甲○○計劃並分配每人工作，伊
      聯絡在報紙上刊登賣車的人，再交由甲○○決定，其利用各家銀行或汽車公司
      有辦理購車貸款的服務，指示其他人持假
      、抵押與設定手續，只須支付頭期款就可購得車輛，再過戶轉賣，不用繳餘款
      ，汽車公司也追查不到．．．第一部車是車號ＤＥ─三九四一號、第二部是車
      號ＤＥ─四八九八號，蘇啟鐘及假冒黃天來的男子負責持假
      司購車，每台車伊可獲取三萬元，但不知甲○○將車銷往何處，扣到的證件及
      印章都是甲○○提供等語（見八十七年度偵字第二四九六號卷第五頁至第九頁
      ），甚為明確。
（三）同案被告蘇啟鐘於警詢、偵查中亦供稱：伊經詹富蓉介紹才認識被告，但到被
      警察逮捕之後才知道她叫詹英雲，伊交自己照片給被告變造成袁鎮強
      於十九日至七和公司，冒用袁鎮強名義向黃彬庭購買ＤＥ─三九四一號自小客
      車，而冒用黃天來名義之人擔任保證人，被告付十四萬頭期款取車，後來冒用
      黃天來之人買另一台車，伊則當保證人，不論伊買車或是做保都是簽袁鎮強的
      名字，並蓋上被告交給伊的袁鎮強印章，若出面買車可得三萬元，做保則得一
      萬五千元等語相符（見同上偵卷第十至第十二頁、第七十八頁、第一四九頁）
      ，且同案被告蘇啟鐘在被訴偽造文書案件審理時亦為相同供述（見原審八十七
      年度訴字第一二一二號卷第三十八頁、第五十頁），經原審借提到庭與被告當
      面對質仍證陳：伊第一次去七和公司以袁鎮強名義購得裕隆汽車，伊與被告一
      起去轉賣，被告給伊三萬元，之後另一台豐田車子，伊當保證人，被告給伊一
      萬五千元等語（見原審九十二年八月十二日訊問筆錄）。以上供詞經核與詹英
　　　雲前揭供述相符。
（四）雖同案被告詹英雲因本案同遭通緝，致法院無法傳訊到庭進行詰問，然其供詞
      非但與同案被告蘇啟鐘上開供詞相符，另觀諸詹英雲在筆記上載稱：「西米露
      （按ＣＥＦＩＲＯ車之諧音），車主袁振強（３００００），黃天來（１５０
      ００）」及購車估價單記載：「袁車主，黃保」等語（見同上偵卷第二十六頁
      、第二十八頁），亦足以佐證詹英雲警訊供詞之可信性，依刑事訴訟法第一百
      五十九條之三第三款規定，自得採為本案證據。是同案被告蘇啟鐘與詹英雲二
      人對於被告擔任主謀並分配成員擔任向車商詐購車輛角色等節，前後供述脈胳
      一致，堪予採信，又倘若被告蘇啟鐘挾怨報復進而誣陷被告為主謀，何以蘇啟
      鐘詐騙高達數十萬元車輛，事後卻只能分得寥寥的三萬元或一萬五千元？可見
      被告空言否認擔任主謀一節，顯係卸責之詞，不足採信。
（五）證人即七和公司業務員黃彬庭、第一信託之對保人員廖茂宏雖於原審訊問時證
      稱：不認識被告云云，然本件距案發當時已有六年之遙，一般業務人員對往來
      顧客面孔之記憶難免淡忘，並不違通常情理；惟證人黃彬庭於案發時在警局已
      證陳：除蘇啟鐘、詹英雲之外，另有二人，一人持黃天來
      人自稱「劉大哥」等語，經核與同案被告蘇啟鐘於偵查中供陳：甲○○自稱「
      劉大哥」等語（見同上偵卷第十七頁反面、第七十八頁正、反面）相符，足見
      被告化名「劉大哥」，指使成員以假證件向車商詐購汽車等情已明，況證人黃
      彬庭於原審訊問時證稱：該名自稱「劉大哥」之人在交車中心，將兩台車扣掉
      頭款大約十四萬元交給伊等語，亦與同案被告蘇啟鐘於原審訊問時證述情節相
      符（見原審九十二年八月二十九日訊問筆錄第七頁、九十二年八月十四日訊問
      筆錄第六頁），更足證明被告除指使成員以假證件購車流程外，並居於掌控資
      金運用之主謀地位甚為明灼。被告事後徒以業務員或對保人員無法指認其擔任
      幕後主使者云云，卸免己責之辯詞，自無足取。
（六）又公訴意旨雖認：同案被告蘇啟鐘冒用袁鎮強名義擔任保證人向七和公司購買
      車號ＤＥ─四八九八號自小客車云云；惟蘇啟鐘於前案審理及原審訊問時均否
      認此事，且觀諸該車之附條件買賣契約書所載：「乙方：黃天來，連帶保證人
      ：周勇星」等情（見同上偵卷第一五五頁），可見此部分起訴事實與卷附書證
      資料不符，顯屬誤繕之疏，況同案被告蘇啟鐘甫冒用「袁鎮強」名義向七和公
      司職員黃彬庭購車，豈能旋冒名「周勇星」名義擔任另一台車之連帶保證人向
      黃彬庭進行詐騙？可見同案蘇啟鐘證述並未參與詐購該部車犯行，尚非虛詞，
      堪予採信。基此而論，被告自係另指使一名尚未曝光之乙男，持假證件冒充「
      周勇星」，配合冒名黃天來之甲男，共同向七和公司職員黃彬庭詐購車號ＤＥ
      ─四八九八號自小客車，堪予認定。
（七）綜觀同案被告蘇啟鐘、詹英雲所供述被告指使成員持假證件向車商購車之手法
      ，及被害人即遭冒用身分之袁鎮強、黃天來、周勇星等人證詞，足以認定被告
      指使同案被告蘇啟鐘、冒名黃天來之甲男及冒名周勇星之乙男，分別向七和公
      司詐購車號ＤＥ─三九四一號自小客車、ＤＥ─四八九八號自小客車，並向豐
      田公司詐購車號Ｋ九─０八０七號自小客車及向第一信託詐貸五十萬元等情，
      復有車號ＤＥ─三九四一號及ＤＥ─四八九八號自小客車之附條件買賣契約書
      及訂購單各二份（見同上偵卷第一五四頁至第一五五頁、第一五七頁至第一五
      八頁），車號Ｋ九─０八０七號自小客車之車輛動產抵押契約書、面額五十萬
      元本票、授權書及撥款授權書（見八十七年度偵字第三二六九號第三頁、第四
      頁及第十六頁）及換貼蘇啟鐘相片之變造袁鎮強國民
      各一枚可參。又按共犯意思之聯絡並不限於事前有所謀議，即僅於行為當時有
      共同犯意之聯絡者，亦屬之，且其表示之方法，亦不以明示通謀為必要，即相
      互間有默示之合致，亦無不可（最高法院七十三年年台上字第二三六四號判例
      意旨參照），則同案被告蘇啟鐘與冒名黃天來之甲男，向第一信託辦理貸款購
      買車號Ｋ九─０八０七號自小客車，渠二人為遂行被告所指示之詐貸犯行，依
      照銀行申辦貸款所須手續，而共同簽發五十萬元本票，既屬整個詐欺計畫之部
      分行為，被告與同案被告蘇啟鐘及甲男就偽造有價證券部分，顯有犯意聯絡之
      共犯關係。綜上而論，被告空言否認上情，均無足取。是本件事證明確，被告
      犯行洵堪認定。
二、論罪：
　　核被告甲○○所為，係犯刑法第二百零一條第一項之偽造有價證券罪、第三百三
    十九條第一項之詐欺取財罪、第二百十六條、第二百十條之行使偽造私文書及第
    二百十六條、第二百十二條之行使變造特種文書罪。被告夥同詹英雲、蘇啟鐘及
    冒稱黃天來之成年男子詐購車號ＤＥ─三九四一號，夥同詹英雲、冒稱黃天來、
    周勇星之成年男子詐購車號ＤＥ─四八九八號，夥同蘇啟鐘、冒稱黃天來成年男
    子詐購車號Ｋ九─０八０七號並向銀行貸款等犯行間，有犯意聯絡及行為分擔，
    為共同正犯。被告或前開成員委由不知情刻印匠偽造「袁鎮強」、「黃天來」、
    「周勇星」印章部分，為間接正犯。被告變造特種文書
    使變造特種文書之高度行為所吸收；偽造署押、印章、印文均係偽造私文書之部
    分行為，而偽造之低度行為均為行使高度行為所吸收，均不另論罪；又偽造署押
    、印文係偽造有價證券之部分行為，而行使之低度行為為偽造之高度行為所吸收
    ，均不另論罪。雖檢察官漏未起訴被告詐購車號Ｋ九─０八０七號並偽簽本票向
    第一信託貸款五十萬元等犯行（即北檢八十七年度他字第六五三號、八十七年度
    偵字第三二六九號卷），惟此部分與前揭已論罪科刑部分有裁判上一罪關係，應
    為起訴效力所及，並經法院當庭諭知被告知悉此部分犯罪事實及所涉法條，本院
    自得一併審究。被告先後多次詐購車輛所犯行使偽造私文書、詐欺取財、行使變
    造特種文書等犯行，時間緊接，犯罪構成要件相同，顯係各基於概括犯意為之，
    應依刑法第五十六條連續犯規定各論以一罪，並均加重其刑。被告所犯前開偽造
    有價證券、行使偽造私文書、行使變造特種文書及詐欺取財等罪間，有方法結果
    之牽連關係，依刑法第五十五條規定，從一重之偽造有價證券罪處斷。
三、上訴駁回的理由：
    原審以被告罪證明確，因而援引刑法第二十八條、第五十六條、第二百零一條第
　　一項、第二百十六條、第二百十條、第二百十二條、第三百三十九條第一項、第
　  五十五條、第二百零五條、第二百十九條、第三十八條第一項第二款，罰金罰鍰
    提高標準條例第一條前段等規定，並審酌被告居於主謀地位，利誘蘇啟鐘等多人
    ，持變造證件向車商購車，再轉賣牟利手法，先後詐得三部車輛，案發後被告逃
    匿多年，嗣因另案為警緝獲後，猶矢口否認上情，其惡性自較事後坦認犯行並已
    入監服刑之同案被告蘇啟鐘為重及犯罪後缺乏悔改之意等情狀，量處有期徒刑三
    年二月，以資懲儆；並說明扣案變造袁鎮強
    案變造黃天來、周勇星
　　，依刑法第三十八條第一項第二款規定宣告沒收；而扣案偽造袁鎮強印章一枚及
  　未扣案偽造黃天來、周勇星印章各一枚；車號ＤＥ─三九四一號自小客車之附條
    件買賣契約書上偽造袁鎮強署押、印文各一枚及偽造黃天來署押、印文各一枚；
    車號ＤＥ─四八九八號自小客車附條件買賣契約書上偽造黃天來署押二枚、印文
    四枚及偽造周勇星署押、印文各二枚；車號Ｋ九─０八０七號自小客車之車輛動
    產抵押契約書上偽造黃天來署押二枚、印文四枚；授權書上偽造黃天來署押一枚
    、印文三枚及偽造袁鎮強署押一枚、印文三枚；撥款授權上偽造黃天來署押一枚
    、印文二枚，依刑法第二百十九條規定均宣告沒收；八十七年一月二十二日偽以
    黃天來及袁鎮強名義簽發之新台幣伍拾萬元本票一張，係屬偽造有價證券，依刑
    法第二百零五條規定宣告沒收；經核原判決認事用法，並無違誤，且量刑亦屬妥
　　適。被告上訴意旨否認犯罪，仍執前詞指摘原判決不當，提起上訴，核無理由，
  　應予駁回。
四、適用之法律：
    刑事訴訟法第三百六十八條。
本案經檢察官朱兆民到庭執行職務。
中　　　華　　　民　　　國　　九十三　　年　　　七　　　月　　　八　　　日
                              臺灣高等法院刑事第八庭
                                  審判長法  官  陳  祐  治
                                        法  官  王  炳  梁
                                        法  官  陳  晴  教
右正本證明與原本無異。
如不服本判決，應於收受送達後十日內向本院提出上訴書狀，其未敘述上訴之理由者
並得於提起上訴後十日內向本院補提理由書（均須按他造當事人之人數附繕本）。
                                        書記官  郭  台  發
中　　　華　　　民　　　國　　九十三　　年　　　七　　　月　　　九　　　日
附錄：本案論罪科刑法條全文
刑法第二百零一條第一項
意圖供行使之用，而偽造、變造公債票，公司股票或其他有價證券者，處三年以上十
年以下有期徒刑，得併科三千元以下罰金。
刑法第二百十六條
行使第二百十條至第二百十五條之文書者，依偽造、變造文書或登載不實事項或使登
載不實事項之規定處斷。
刑法第二百十條
偽造、變造私文書，足以生損害於公眾或他人者，處五年以下有期徒刑。
刑法第二百十二條
偽造、變造護照、旅券、免許證、特許證及關於品行、能力、服務或其他相類之證書
、介紹書，足以生損害於公眾或他人者，處一年以下有期徒刑，拘役或三百元以下罰
金。
刑法第三百三十九條第一項
意圖為自己或第三人不法之所有，以詐術使人將本人或第三人之物交付者，處五年以
下有期徒刑、拘役或科或併科一千元以下罰金。
